【裁判字號】    97,消債更,848
【裁判日期】    971124
【裁判案由】    更生事件
【裁判全文】
臺灣臺南地方法院民事裁定           97年度消債更字第848號
聲請人即
債  務  人  甲○○
上列當事人因消費者債務清理事件聲請更生，本院裁定如下：
    主  文
債務人甲○○自民國九十七年十一月二十四日十二時起開始更生
程序。
    理  由
一、按債務人不能清償債務或有不能清償之虞，且無擔保或無優
    先權之債務總額未逾新臺幣（下同）1,200 萬元者，於法院
    裁定開始清算程序或宣告破產前，得向法院聲請更生。法院
    開始更生程序之裁定，應載明其年、月、日、時，並即時發
    生效力，消費者債務清理條例（下稱消債條例）第3條、第
    42條第1項、第45條第1項定有明文。又按債務人對於金融機
    構因消費借貸、自用住宅借款、信用卡或現金卡契約而負債
    務，在聲請更生或清算前，應提出債權人清冊，以書面向最
    大債權金融機構請求協商債務清償方案，並表明共同協商之
    意旨，債務人與金融機構協商成立者，不得聲請更生或清算
    ，但因不可歸責於己之事由，致履行顯有重大困難者，不在
    此限，消債條例第151條第1、5項亦定有明文。
二、本件聲請意旨略以：聲請人即債務人甲○○現每月收入約40
    ,000 元，除此收入外，尚有土地1筆、房屋1棟，資產總價
    值約為1,175,100元，然累積債務總金額已達4,578,123元（
    其中無擔保債務於請求協商時之總金額為1,779,123元，房
    貸總金額為2,799,000元），聲請人有不能清償債務之情事
    ，前已提出債權人清冊，以書面向最大債權金融機構即台新
    國際商業銀行股份有限公司（下稱台新銀行）請求共同協商
    債務清償方案，惟因債權銀行所提條件，顯已超越聲請人能
    力所能負擔，以致協商不成立，且其無擔保或無優先權之債
    務總額未逾1,200萬元，復未經法院裁定開始清算程序或宣
    告破產，爰依上開規定，提出前置協商不成立證明書、財產
    及收入狀況說明書、債權人清冊、債務人清冊，聲請更生等
    語。
三、經查：
(一)債務人主張其每月收入約40,000元，除薪資收入外，名下尚
    有坐落臺南市○○區○○段289-35地號土地及門牌號碼臺南
    市○○區○○路262巷17弄67號房屋乙棟之事實，業據提出
    財政部臺灣省南區國稅局95、96年度綜合所得稅各類所得資
    料清單、收入切結書、土地、建物登記謄本及財產歸屬資料
    清單各1份為證，並經本院調取債務人之郵政、勞、健保及
    集保資料、稅務電子閘門財產所得調件明細表在卷可稽，堪
    認債務人確已達不能清償債務之程度。又聲請人無擔保或無
    優先權之債務總額確實未逾1,200萬元等情，亦據債務人提
    出債權人清冊及財團法人金融聯合徵信中心當事人信用綜合
    信用報告書在卷可憑。另債務人前未曾經法院宣告清算程序
    或宣告破產，且未曾依消費者債務清理條例或破產法之規定
    而受刑之宣告等情，亦有本院民事紀錄科查詢表、臺灣高等
    法院被告前案紀錄表在卷可憑。
(二)債務人於消債條例施行前，並未曾與最大債權銀行就無擔保
    債務成立協商。另按債務人對於金融機構因消費借貸、自用
    住宅借款、信用卡或現金卡契約而負債務，在聲請更生或清
    算前，應提出債權人清冊，以書面向最大債權金融機構請求
    協商債務清償方案，並表明共同協商之意旨，消債條例第15
    1條第1項定有明文。債務人主張其曾於97年7月16日向最大
    債權金融機構台新銀行申請債務協商，惟協商不成立，業據
    提出前置協商不成立通知書影本為證，復經本院依職權函詢
    台新銀行說明是否與債務人協商而不成立，而依台新銀行於
    97年8月11日之函覆內容可見，本院兩造確已協商不成立等
    情屬實，自堪信債務人已與最大債權銀行踐行前置協商而不
    成立為真實。
(三)債務人雖自營秀峰課輔才藝中心，惟其每月營業額並未逾20
    萬元，亦經債務人提出97年1月至7月之幼教安親補習、游泳
    收入明細、收據存根影本及財政部臺灣省南區國稅局95、96
    年度綜合所得稅各類所得資料清單為憑。是以，債務人符合
    消債條例第2條第1項所規定之消費者，併予敘明。
四、綜上所述，債務人僅係一般消費者，其已達不能清償債務或
    有不能清償之虞之程度，其中無擔保或無優先權之債務，在
    1,200萬元以下。債務人曾向最大債權金融機構台新銀行請
    求協商債務清償方案，惟協商不成立，且未經法院裁定開始
    清算程序或宣告破產，又查無消債條例第6條第3項、第8條
    或第46條各款所定駁回更生聲請之事由存在，則債務人聲請
    更生，應屬有據，爰裁定如主文。
中    華    民    國    97    年    11    月    24    日
                  民事第三庭  法  官  高榮宏
以上正本係照原本作成。
本裁定不得抗告。
中    華    民    國    97    年    11    月    24    日
                              書記官  陳淑芬


司法院資訊處製作；財團法人民間司法改革基金會備份。
